【裁判字號】    90,上訴,2053
【裁判日期】    900928
【裁判案由】    誣告等
【裁判全文】
臺灣高等法院臺中分院刑事判決                    九十年度上訴字第二五三號
    上  訴  人
    即  被  告  丁○○
    選任辯護人  曾肇昌
右列上訴人因誣告等案件，不服台灣苗栗地方法院中華民國九十年九月二十八日第一
審判決（民國九十年度訴字第一八四號；起訴案號：台灣苗栗地方法院檢察署九十年
度偵字第二五九二號），提起上訴，本院判決如左：
    主      文
上訴駁回。
丁○○緩刑肆年。
    事實及理由
一、本案經本院審理結果，認第一審判決認事用法及量刑均無不當，應予維持，並引
    用第一審判決書記載之事實、證據及理由（如附件）。
二、上訴人即被告丁○○（以下簡稱被告）於本院未提出其他有利之證據，僅否認有
    誣告犯行而指摘原判決不當云云。惟查，原審以：被告之父親譚阿良完全不知陳
    情書之內容，事前亦無同意被告以其名義書寫陳情書，且不知陳情書係何人所寫
    一節，業據其於偵查中證述明確；觀諸被告在寄出陳情書後，先後於民國（下同
    ）九十年三月十六日在頭份分局尖山派出所、同年三月二十九日在臺灣苗栗地方
    法院檢察署、同年三月三十日在苗栗縣調查站等三不同時地，均堅稱前開丙○○
    為檢察官、甲○○法官確有向其索賄情事，其先後三次之供詞，均明確指證索賄
    之概略時地，且繪聲繪影，顯無被告嗣後所供係出於「誤會」之意；陳情書內容
    完全係捏造虛構，業經被告於原審陳明在卷，並經告訴人丙○○、甲○○指訴在
    卷，堪證被告明知並無陳情書所述之索賄事實，益臻明確，而認定被告有誣告行
    為，經核無不當，被告仍陳詞否認犯罪提起上訴，其上訴為無理由，應予駁回。
    末查被告未曾受有期徒刑以上刑之宣告，前雖因妨害自由案件經台灣苗栗地方法
    院八十九年十二月十五日八十八年度訴字第一八八號判處有期徒刑八月，嗣上訴
    本院後，以九十年四月十七日九十年度上訴字第二０三號撤銷改判無罪確定，有
    本院被告全國前案紀錄表可稽，本案乃肇因於被告因上開妨害自由案，經承辦檢
    察官及法官起訴及判刑所致，姑念其以偽造之陳情書致函有權偵查機關後，並未
    有後續指摘承辦檢察官及法官索賄之情事，且其自七十八年高考及格服務公職迄
    今已十餘年，即將屆齡六十五歲退休，經過此次偵查、審判程序及科刑之宣告，
    當知所警惕，而無再犯之虞，本院因認其所受之宣告刑以暫不執行為適當，爰併
    宣告緩刑四年，以啟自新。
據上論斷，應依刑事訴訟法第三百六十八條、第三百七十三條，刑法第七十四條第一
款，判決如主文。
本案經檢察官乙○○到庭執行職務。
中      華      民      國      九十一     年     一      月   二十三   日
                                臺灣高等法院臺中分院刑事第七庭
                                      審判長法  官  林  榮  龍
                                            法  官  黃  日  隆
                                            法  官  江  錫  麟
右正本證明與原本無異。
如不服本判決應於收受送達後十日內向本院提出上訴書狀，其未敘述上訴之理由者並
得於提起上訴後十日內向本院補提理由書（均須按他造當事人之人數附繕本）。
                                            書記官  謝  雅  惠
中      華      民      國      九十一     年     一      月   二十四   日
                                                                        Ｒ
附件：
台灣苗栗地方法院刑事判決                            九十年度訴字第一八四號
    公  訴  人  臺灣苗栗地方法院檢察署檢察官
    被      告  丁○○  男六十四歲（民國○○○年○月○○○日生）
                        住苗栗縣頭份鎮○○路五七八巷二八號
                        身分證統一編號：Ｋ一六四二四四六號
右列被告因誣告等案件，經檢察官提起公訴（九十年度偵字第二五九二號），本院判
決如左：
    主  文
丁○○意圖他人受刑事處分，向該管公務員誣告，處有期徒刑壹年。
    事  實
一、丁○○係苗栗縣頭份鎮調解委員會秘書，因涉嫌妨害自由案件，經臺灣苗栗地方
    法院檢察署檢察官丙○○於民國八十八年四月二十九日以八十七年度偵字第四六
    七九號、八十八年度偵字第三五五號提起公訴，並經承審該案件之台灣苗栗地方
    法院法官甲○○於八十九年十二月十五日，以八十八年度訴字第一八八號刑事判
    決判處有期徒刑八月。丁○○因被起訴及判刑，心有不甘，竟意圖他人受刑事或
    懲戒處分，於九十年一月二日，在其苗栗縣頭份鎮○○路五七八巷二十八號住處
    ，冒用其父親譚阿良之名義書寫陳情書，捏造檢察官丙○○及法官甲○○分別於
    上述妨害自由案件偵查及審理階段，各向其索賄七次，且各要求賄款新台幣（下
    同）五十萬元之不實內容，並偽簽譚阿良之署名及盜蓋譚阿良之印章，而偽造成
    陳情書後，郵寄法務部調查局苗栗縣調查站之犯罪偵查機關，向該管公務員誣告
    ，足生損害於丙○○、甲○○及譚阿良。
二、案經丙○○、甲○○訴請臺灣苗栗地方法院檢察署檢察官偵查起訴。
    理  由
一、訊據被告丁○○固坦承以其父親譚阿良名義寄發上述陳情書屬實，惟否認有偽造
    文書、誣告之犯行，在偵查中辯稱：以伊父親名義寫陳情書，是經過伊父親同意
    ，檢察官丙○○是在台灣地方法院檢察署偵查庭外向伊表示需拿出五十萬元，才
    能向羅幸春說服撤回告訴，假使不拿出無法逃出渠手掌心，不然你等著看，我將
    你提起公訴。法官甲○○是在伊去上述法院補正調解書時，在法院內向伊表示，
    如被渠判刑會沒飯吃，因此要想清楚，拿五十萬元擺平，伊以為甲○○法官在開
    玩笑，不當一回事，沒有依約拿五十萬元給甲○○法官，結果被判八個月徒刑云
    云；在審理中則辯稱：其實丙○○檢察官、甲○○法官均無向其索賄情事，伊係
    因有耳朵重聽之毛病，所以產生誤會所致；又伊父譚阿良確有同意其書寫並寄出
    陳情書，只是記不得了云云。惟查：(1)被告之父親譚阿良完全不知陳情書之內容
    ，事前亦無同意被告以其名義書寫陳情書，且不知陳情書係何人所寫一節，業據
    其於偵查中證述明確，被告空言辯稱事前已得其同意云云，顯非事實，且證人譚
    阿良於九十年二月二十三日偵查中所為之證言，係在其孫譚甄錦陪同下，基於自
    由意思所為之證述，其證詞極為明確，並無記憶不清之情形，故亦無再予查證之
    必要，附此敘明。(2)被告於審理中固辯稱：係因耳朵重聽之毛病，所以產生誤會
    云云，惟觀諸被告在寄出陳情書後，先後於九十年三月十六日在頭份分局尖山派
    出所、同年三月二十九日在臺灣苗栗地方法院檢察署、同年三月三十日在苗栗縣
    調查站等三不同時地，均堅稱前開丙○○為檢察官、甲○○法官確有向其索賄情
    事，供稱：「向苗栗縣調查站檢舉，是我覺得事態嚴重才提出的：：我在苗院民
    事科補正調解書，（甲○○法官）是在苗院院內跟我說：：沒有人（聽到）。他
    看有人不會說：：陳情書內容實在：檢察官、法官有講我不拿來，他們會去我家
    向我父要：：檢察官做得太絕，沒拿給他，他就用推想；法官也是一樣。」云云
    （見九十年三月十六日偵查筆錄）；又供稱：「他一直要，我沒有拿給他：：他
    無憑無據把我起訴、並判決」云云（見九十年三月二十九日偵查筆錄）；又供稱
    ：「丙○○在多次傳訊我後，在苗栗地檢署偵查庭外，曾向我表示：：需拿出五
    十萬元才能向羅幸春說服撤回告訴，假使不拿出無法逃出渠手掌心，不然你等著
    看：：我並未依約拿給他，結果被丙○○提起公訴：：在我出庭前，甲○○亦向
    我表示，如被其判刑會沒飯吃，因此想清楚拿五十萬元擺平。我因與甲○○平時
    互動良好，我認為甲○○在開玩笑，不當一回事，沒有依約拿五十萬元給甲○○
    ，結果被判八個月徒刑」云云（見同年三月三十日偵查筆錄）。綜觀其先後三次
    之供詞，均明確指證索賄之概略時地，且繪聲繪影，顯無被告嗣後所供係出於「
    誤會」之意，足徵被告之在審理中之翻異前詞，係查覺其誣告之目的未能得逞，
    反經檢察官以誣告罪嫌起訴後所為之畏罪卸責之詞，並無足採；(3)末查，陳情書
    內容完全係捏造虛構，業經被告於審理中陳明在卷，並經告訴人丙○○、甲○○
    指訴在卷，堪證被告明知並無陳情書所述之索賄事實，益臻明確。而被告是政治
    大學附設行政專科畢業，七十八年高考法制及格，擔任頭份鎮調解委員會祕書十
    餘年，係受有高等教育並深具法律知識之人，其於九十年一月二日所偽造之「陳
    情書」，分別送達「總統陳水扁、行政院張俊宏院長、監察院及法務部調查局苗
    栗調查站」等機關，亦有該陳情書影本及上述調查站九十年五月十八日苗肅字
    第九○二七一號函附卷可稽。按其中之「法務部調查局苗栗縣調查站」係屬有權
    偵查犯罪之機關；丙○○檢察官、甲○○法官之身分，分別為有追訴、審判職務
    之公務員，以上二點均為被告所明知。而依被告偽造之陳情書內容，顯係在檢舉
    丙○○、甲○○分別有貪污治罪條例第一項第三款「對於職務上之行為，要求、
    期約賄賂」之行為，故被告係以「陳情」為名，為「誣告」之實，向犯罪偵查機
    關誣告有追訴、審判職務之公務員違反貪污治罪條例之罪名犯行，足以認定。
二、核被告所為係犯刑法第二百十六條、第二百十條、第一百六十九條第一項之罪。
    被告偽造署押及盜蓋印章之行為，係偽造文書行為之階段行為，不另論罪；被告
    偽造文書後持以行使，其偽造之低度行為，應為行使之高度行為所吸收，只論以
    行使偽造私文書罪。其所犯上開二罪，有方法結果之牽連關係，為牽連犯，應從
    一重之誣告罪處斷。又被告誣告他人犯貪污治罪條例之罪，依貪污治罪條例第十
    六條規定，應依刑法規定加重其刑。爰審酌被告丁○○為鎮公所調解委員會祕書
    ，本應知法守紀，為民楷模，竟因不服判決，不以正常途徑依法上訴，而捏詞誣
    指告訴人丙○○、甲○○犯貪污治罪條例之罪，除使事實不明，徒增訴訟資源浪
    費，並影響司法清譽，惡意破壞從事偵查、審判職務公務員之名譽，於犯罪後復
    藉詞矯飾，其惡性非輕，顯無悔意等一切情狀，量處如主文所示之刑。
據上論斷，應依刑事訴訟法第二百九十九條第一項前段，貪污治罪條例第十六條第三
項、第一項，刑法第十一條、第一百六十九條第一項、刑法第二百十六條、第二百十
條、第五十五條，判決如主文。
中      華      民      國    九十      年      九      月    二十八    日
                                  臺灣苗栗地方法院刑事第一庭
                                      法  官  楊  台  清
右正本證明與原本無異。
如不服本判決，應於判決送達後十日內向本院提出上訴狀（應附繕本），上訴於臺灣
高等法院台中分院。
                                      書記官  李  惠  雯
中      華      民      國    九十      年      九      月    二十八    日
附錄本判決論罪科刑法條全文：
中華民國刑法第二百十條
偽造、變造私文書，足以生損害於公眾或他人者，處五年以下有期徒刑。
中華民國刑法第二百十六條
行使第二百十條至第二百十五條之文書者，依偽造、變造文書或登載不實事項或使登
載不實事項之規定處斷。
中華民國刑法第一百六十九條
意圖他人受刑事或懲戒處分，向該管公務員誣告者，處七年以下有期徒刑。
意圖他人受刑事或懲戒處分，而偽造、變造證據，或使用偽造、變造之證據者，亦同
。
貪污治罪條例第十六條
誣告他人犯本條例之罪者，依刑法規定加重其刑至二分之一。
意圖他人受刑事處分，虛構事實，而為第十一條第三項之自首者，處三年以上十年以
下有期徒刑。
不具第二條人員之身分而犯前二項之罪者，亦依前二項規定處斷。
                                                                        Ｒ


司法院資訊處製作；財團法人民間司法改革基金會備份。
